臺灣高等法院臺南分院刑事判決　　　　　 九十一年度上更(一)字第二三九號　 Ｃ
　　　上　訴　人
　　　即　被　告　甲　○　○
　　　選任辯護人　陳　正　芳
右上訴人因違反電信法案件，不服臺灣臺南地方法院八十八年度訴字第五六六號中華
民國八十九年一月十八日第一審判決（起訴案號：臺灣臺南地方法院檢察署八十八年
度偵字第二二九二號），提起上訴，經最高法院第一次發回更審，本院判決如左：
      主      文
原判決撤銷。
甲○○連續行使偽造私文書，足以生損害於他人，處有期徒刑參月，如易科罰金，以
佰元折算壹日。
「000000000」號之行動電話機具壹支沒收。
      事      實
一、甲○○在位於臺南縣佳里鎮○○路三百五十三號處之佳衛通信行工作，於民國（
    下同）八十七年四月間獲不詳姓名年籍之成年人士交付，盜烤（盜拷他人行動電
    話序號、內碼之話機）自甲○○之朋友楊繼順於八十七年三月間攜來前開通信行
    修理，楊繼順使用之號碼為000000000號（申請人為楊繼順母親陳信）
    之行動電話一支後，竟基於意圖為自己不法利益之概括犯意，自八十七年四月十
    六日起至同年月二十六日止，先後以上開行動電話機在臺南市和與其所任職之前
    開通信行有業務往來關係之王銘山及與黃自宅進行通話而以無線方式盜用他人電
    信設備通信八次，致使中華電信公司陷於錯誤而提供通話服務，並將使用費率計
    算在陳信之費率上，而取得免付電話費之財產上不法之利益，足生損害於中華電
    信公司及陳信。嗣於八十七年五月間，楊繼順因其上開行動電話遭停話，而向中
    華電信公司臺南營業處申報其行動電話遭人盜用，而為電信警察隊第三中隊循線
    查獲。
二、案經交通部電信總局移送臺灣臺南地方法院檢察署檢察官偵查起訴。
      理      由
一、訊據上訴人即被告甲○○固對於右揭時地其朋友楊繼順曾攜上開號碼之行動電話
    央其修理等情供承不諱，惟矢口否認有何違反電信法之犯行，並辯稱：邱世明因
    欠通信行錢，伊代為索討，邱世明才挾怨報復誣指伊亦有盜用犯行。楊繼順拿上
    揭號碼之行動電話來店修理，修完後伊會試打，會打到店裡或打給業務員，而伊
    所任職之通信行是王銘山所任職之震旦通訊行之經銷商，所以伊打電話給王銘山
    並聊幾句是很正常的，有時候也是會用該支行動電話和王銘山談業務之事云云。
二、經查：
（一）上開行動電話號碼遭人盜用，致八十七年四月份之電話費金額暴增，迄電信局
      將其電話停話後始行發覺，又被害人楊繼順在三月份有送行動電話給被告修理
      ，大約有三次等語等情，已據被害人楊繼順於警訊及原審法院審理時指訴甚明
      。並有行動電話被盜用申報書一紙、上開000000000號行動電話八十
      七年四月份之國內及國際長途話費清單附卷可證，觀上開通聯紀錄，於八十七
      年四月十六日、十八日、二十日、二十一日及二十六日共有和證人王銘山通話
      之紀錄七次，四月十九日復有對其住處通話一次四百七十六秒，而於該段時間
      內該電話之所有人陳信尚曾使用該支行動電話，且縱如其所辯係為試驗電話是
      否修好起見而須試打，且打給有業務往來之通信行，則既為試驗所性質，衡情
      亦僅在修理之一、二日內，而且需數秒之通話時間即足達此目的，然觀前開通
      聯紀錄之記載，其期間自四月十六至廿六日長達十一日，且其通話時間亦有長
      達八十秒、五十七秒、七十二秒、五十九秒及四百七十六秒者，足見該段時間
      內上揭電話並非送請被告修理試機至明，被告於本院最後審理中提出告訴人楊
      繼順證明書證明係維修試機等情，顯與常情有違，不足採信。
（二）參以同案被告邱世明於警訊時及原審法院審理時供承：甲○○亦有使用該支行
      動電話，伊要出去修電話時甲○○亦曾拿該支行動電話給伊過等語綦詳，並經
      證人王銘山證稱：佳衛通信行在調貨時曾由甲○○、黃國信及黃國榮以電話聯
      絡伊，邱世明則不曾打過電話給伊等語在卷，並經被告自承有時候也是會用該
      支行動電話和王銘山談業務之事等語，且證人楊繼順又係基於信任關係數度將
      上開行動電話交其修理，應認被告亦知悉該電話係他人趁客人楊繼順送修之便
      因而盜拷之行動電話自不待言，其猶仍使用，足認其確具為自己不法利益之意
      圖而有以無線方式盜用他人電信設備通信之犯行至明。
（三）至同案被告邱世明係和佳衛通訊行有財務糾紛，尚非與被告間有何債務爭執，
      已為同案被告邱世明供承在卷，且有和解書一份附卷足按，且被告向邱世明催
      討時並未起衝突或打架，亦為被告自承甚明，亦難僅以同案被告邱世明與佳衛
      通訊行有財務糾紛即遽謂其係挾怨報復而誣指，自屬當然。
（四）至事實欄所認定被告盜打所使用之話機，係不詳姓名者所交付，盜拷自楊繼順
      之000000000號行動電話；而理由內所謂「該行動電話係原使用人楊
      繼順所交付，央被告修理時遭人盜拷」等情，前者係指盜拷之行動電話係由不
      詳姓名之人趁機盜拷後所交付被告盜打；而後者則係指楊繼順原來之行動電話
      ，係由楊繼順持來修理，兩者並不矛盾，發回意旨似有誤解，合此敘明。
    綜上所述，故被告上開所辯顯係事後卸責之詞，不足採信。其事證明確，犯行洵
    堪認定。
三、行動電話話機（類比式）之電子序號及內碼，係話機製造廠商及行動電話通信業
    者所製作，輸錄於行動電話話機之電磁紀錄內，供行動電話通信業者之電腦網路
    交換控制中心比對查核，以決定是否准許該話機使用者通信之用。合於永續狀態
    中表示一定用意之證明，屬於刑法第二百二十條第二項、第二百十條之準私文書
    。苟使用盜拷他人行動電話序號、內碼之話機，盜用他人電信設備通信，除違反
    電信法第五十六條第一項之規定外，並一行為同時觸犯刑法第二百十六條、第二
    百二十條第二項、第二百十條之行使偽造準私文書罪（最高法院八十八年一月十
    九日、八十八年度第一次刑事庭會議決議一參照）。又被告行為後法律有變更者
    ，適用裁判時之法律，但裁判前之法律有利於行為人者，適用最有利於行為人之
    法律，刑法第二條第一項定有明文。查被告自八十七年四月十六日起至同年月二
    十六日止，連續以盜拷之000000000號行動電話，盜用他人電信設備通
    信，被告係犯電信法第五十六條第一項之罪。惟電信法第五十六條第一項業於八
    十八年十一月三日修正公布，同年月五日生效，其法定刑度已有修正，比較修正
    前後法定刑度，以修正前之規定較有利於被告，自應適用修正前之電信法第五十
    六條第一項行為時之法律處斷之。本件被告為通信行之從業人員，明知扣案之行
    動電話係盜拷他人序號及內碼之話機，而仍盜用該電信設備通信，是其一行為同
    時觸犯電信法第五十六條第一項之盜用他人電信設備通信罪及刑法第二百十六條
    、第二百二十條第二項、第二百十條之行使偽造準文書罪，並同時侵害手機製造
    廠商及行動電話通信業者即中華電信公司之法益，為想像競合犯，應從一重刑法
    第二百十六條、第二百二十條第二項、第二百十條之行使偽造準文書罪處斷。又
    被告先後多次盜用他人電信設備通信之犯行，時間緊接，手法相同，所為係犯構
    成要件相同之罪名，顯係基於概括之犯意為之，屬連續犯，應依刑法第五十六條
    之規定論以一罪，並加重其刑。
四、原審因認被告犯行罪證明確予以論科固非無見，惟查(一)行為後法律有變更者，適
    用裁判時之法律，但裁判前之法律有利於行為人者，適用最有利於行為人之法律
    ，刑法第二條第一項定有明文。原判決認定，被告自八十七年四月十六日起至同
    年月二十六日止，連續以盜拷之000000000號行動電話，盜用他人電信
    設備通信，因認被告係犯電信法第五十六條第一項之罪。惟電信法第五十六條第
    一項業於八十八年十一月三日修正公布，同年月五日生效，其法定刑度已有修正
    。原審於八十九年一月十八日裁判時，被告行為後法律已經變更，乃原判決並未
    依刑法第二條第一項規定為適用法律之比較，且未說明係適用修正前或修正後之
    法律裁判，自有判決不適用法則及理由不備之違法。(二)行動電話話機（類比式）
    之電子序號及內碼，係話機製造廠商及行動電話通信業者所製作，輸錄於行動電
    話話機之電磁紀錄內，供行動電話通信業者之電腦網路交換控制中心比對查核，
    以決定是否准許該話機使用者通信之用。合於永續狀態中表示一定用意之證明，
    屬於刑法第二百二十條第二項、第二百十條之準私文書。苟使用盜拷他人行動電
    話序號、內碼之話機，盜用他人電信設備通信，除違反電信法第五十六條第一項
    之規定外，並一行為同時觸犯刑法第二百十六條、第二百二十條第二項、第二百
    十條之行使偽造準私文書罪（最高法院院八十八年一月十九日、八十八年度第一
    次刑事庭會議決議一參照）。原審判決既認定，被告為通信行之從業人員，明知
    扣案之行動電話係盜拷他人序號及內碼之話機，而仍盜用該電信設備通信，則其
    行為除違反電信法第五十六條第一項之規定外，是否亦觸犯刑法第二百十六條、
    第二百二十條第二項、第二百十條之行使偽造準私文書罪，原審並未調查審認，
    理由亦未說明，亦有疏漏。(三)依檢察官起訴之事實，係指被告自八十七年四月一
    日起，連續以盜拷之000000000號行動電話，盜用他人電信設備通信，
    至八十七年十月十八日被查獲，因認被告係連續違反電信法第五十六條第一項之
    規定，而依連續犯裁判上一罪起訴。原審判決認定，被告僅自八十七年四月十六
    日起至同年月二十六日止，連續以上開盜拷之行動電話，盜用他人電信設備通信
    七次，並祇就此部分予以論罪科刑；但對於其餘被訴部分，是否成立犯罪，原審
    並未調查審認，理由亦未說明，亦有已受請求之事項未予判決之違法。被告上訴
    意旨否認犯罪，徒陳詞指摘原判決不當，雖無可取，然原判決既有可議，自應由
    本院將原判決撤銷改判。爰審酌被告之素行、犯罪之動機、目的、手段、方法、
    所生危害及犯後之態度等一切情狀，量處有期徒刑參月，按中華民國九十年一月
    四日修正，同年月十日經總統公布施行之刑法第四十一條規定：「犯最重本刑為
    五年以下有期徒刑之罪，而受六月以下有期徒刑或拘役之宣告，因身體、教育、
    職業或家庭之關係或因其他正當事由，執行顯有困難者，得以一元以上三元以下
    折算一日，易科罰金。但確因不執行所宣告之刑，難收矯正之效或難以維持法秩
    序者，不在此限。」；同法施行法第三條之一規定：「刑法第四十一條之規定於
    修正施行前，已裁判確定之處罰，未執行或執行未完畢者，亦適用之。」「未諭
    知得易科罰金之折算標準者，亦同。」又前述易科罰金之折算標準，業據罰金罰
    鍰提高標準條例第二條前段規定，就其原定數額提高為一百倍折算一日，司法院
    院字第一三五六號亦著有解釋，足資參照。是依修正後刑法第四十一條規定諭知
    易科罰金之折算標準。另被告所用之「000000000」號盜拷之行動電話
    機具一支，雖未扣案，惟不能證明業已滅失，依電信法第六十條之規定，併予宣
    告沒收。
五、公訴意旨雖認被告與同案被告邱世明間就上開犯行有犯意聯絡及行為分擔而為共
    同正犯等語，然此已為被告及同案被告邱世明否認在卷，且亦乏證據足資證明被
    告二人間就對方之盜用行為有何犯意聯絡或行為分擔，自難僅以被告二人均盜用
    該行動電話即遽認被告為共同正犯，公訴意旨尚有未洽，併予敘明。
六、又依檢察官起訴之事實，係指被告自八十七年四月一日起，連續以盜拷之000
    000000號行動電話，盜用他人電信設備通信，至八十七年十月十八日被查
    獲，因認被告係連續違反電信法第五十六條第一項之規定，而依連續犯裁判上一
    罪起訴。而本院判決認定，被告僅自八十七年四月十六日起至同年月二十六日止
    ，連續以上開盜拷之行動電話，盜用他人電信設備通信七次，並祇就此部分予以
    論罪科刑；至其餘被訴部分，據被害人楊繼順於原審指稱：「電信局在八十七年
    五月間通知我行動電話被盜用了，我調四月份的電話費暴增很多，三月份則未暴
    增，而在四月的同一時間，有二人同時使用這電話，而我電話五月份被停話，三
    月間有送行動電話給甲○○修理，大約有三次。」（原審卷第三十二頁反面）等
    語，故本件雖遲至八十七年十月十八日始被查獲，惟被告盜打之行為僅至八十七
    年四月二十六日止，至八十七年四月二十七日起至八十七年十月十八日被查獲日
    止，該期間並無證據證明被告有盜打之犯行，此部分自屬不能證明，本應為無罪
    之諭知，公訴意旨認與前開有罪判決部分之事實，有連續犯裁判上一罪之關係，
    為判決效力所及，自無庸為無罪諭知，併予敘明。
據上論斷，應依刑事訴訟法第三百六十九條第一項前段、第三百六十四條、刑法第二
條第一項但書、第五十六條、第二百十條、第二百十六條、第二百二十條第二項、第
五十五條、第三十八條第一項第二款、修正後第四十一條第一項前段、罰金罰鍰提高
標準條例第二條，判決如主文。
本案經檢察官王碧霞到庭執行職務。
中    華    民    國      九十一      年      六      月      十三      日
                                  臺灣高等法院臺南分院刑事第四庭
                                      審判長法官  宋    明    蒼
                                            法官  高    明    發
                                            法官  蔡    崇    義
右正本證明與原本無異。
如不服本判決，應於判決送達後十日內向本院提出上訴狀，其未敘述理由者並應於提
出上訴狀後十日內向本院補提理由書（應附繕本)。
                                      法院書記官  余    素    美
中    華    民    國      九十一      年      六      月      十四      日
附錄法條：
電信法第五十六條第一項：（修正前行為時法）
意圖為自己或第三人不法之利益，以有線、無線或其他電磁方式，盜接或盜用他人電
信設備通信者，處五年以下有期徒刑、拘役或科或併科新臺幣十五萬元以下罰金。
電信法【民國 88 年 11 月 3 日 修正】
第56條意圖為自己或第三人不法之利益，以有線、無線或其他電磁方式，盜接或盜用
      他人電信設備通信者，處五年以下有期徒刑，得併科新台幣一百五十萬元以下
      罰金。
刑法：
第210條偽造、變造私文書，足以生損害於公眾或他人者，處五年以下有期徒刑。
第216條行使第二百十條至第二百十五條之文書者，依偽造、變造文書或登載不實事
       項或使登載不實事項之規定處斷。
第220條在紙上或物品上之文字、符號、圖畫、照像，依習慣或特約，足以為表示其
       用意之證明者，關於本章及本章以外各罪，以文書論。
       錄音、錄影或電磁紀錄，藉機器或電腦之處理所顯示之聲音、影像或符號，
       足以為表示其用意之證明者，亦同。
       稱電磁紀錄，指以電子、磁性或其他無法以人之知覺直接認識之方式所製成
       之紀錄，而供電腦處理之用者。
